【裁判字號】    98,審訴,5042
【裁判日期】    990129
【裁判案由】    毒品危害防制條例
【裁判全文】
臺灣高雄地方法院刑事判決            98年度審訴字第5042號
公  訴  人  臺灣高雄地方法院檢察署檢察官
被      告  甲○○
上列被告因毒品危害防制條例案件，經檢察官提起公訴（98年度
毒偵字第6338號），本院依簡式審判程序判決如下：
    主  文
甲○○施用第一級毒品，累犯，處有期徒刑拾月。又施用第二級
毒品，累犯，處有期徒刑肆月。又持有第一級毒品，累犯，處拘
役參拾日，如易科罰金，以新台幣壹仟元折算壹日，扣案第一級
毒品海洛因壹包（含包裝袋，驗後淨重零點壹壹肆公克），沒收
銷燬之。有期徒刑部分，應執行有期徒刑壹年。
    事  實
一、甲○○前因施用毒品案件，經本院以民國88年度毒聲字第79
    96號裁定送觀察、勒戒後，認有繼續施用毒品之傾向，再經
    本院以88年度毒聲字第8517號裁定令入戒治處所施以強制戒
    治，嗣經停止戒治、撤銷停止戒治程序，於90年2 月26日執
    行完畢釋放。又於前開強制戒治視為執行完畢後5 年內，因
    施用毒品案件，經本院以92年度訴字第1753號判決判處應執
    行有期徒刑1 年2 月確定。另因竊盜、違反動產擔保交易法
    案件，分經臺灣高等法院高雄分院以92年上易字第914 號、
    本院以92年度簡字第3125號等判決，分別判處有期徒刑1 年
    6 月、4 月確定，其中施用毒品、違反動產擔保交易法案件
    ，並經裁定應執行有期徒刑1 年6 月確定，上開各罪接續執
    行後，於95年9 月6 日縮短刑期假釋出監，至95年11月21日
    交付保護管束期滿止，因未撤銷假釋，所處有期徒刑視為執
    行完畢。詎仍未戒絕，復基於施用第一級毒品海洛因、第二
    級毒品甲基安非他命之犯意，(一)於98年9 月21日某時許，在
    高雄縣林園鄉○○路71巷7 號住處內，以針筒注射之方式，
    施用第二級毒品甲基安非他命1 次。(二)於98年9 月23日上午
    11時許，在上開住處內，以針筒注射之方式，施用第二級毒
    品甲基安非他命1 次。另基於持有第一級毒品海洛因之犯意
    ，於98年9 月24日上午9 時40分許，在高雄縣林園鄉○○路
    與鳳林路口，向姓名年籍均不詳，綽號「肉圓」之成年男子
    ，購買海洛因1 包（含包裝袋，驗後淨重0.114 公克），而
    非法持有之。嗣甲○○未及施用上開海洛因，即於同日上午
    9 時50分許，在高雄縣林園鄉○○○路中油公司圍牆旁，為
    警查獲，並扣得上開海洛因，且經採尿送驗，結果呈嗎啡、
    甲基安非他命陽性反應。
二、案經高雄市政府警察局小港分局報告臺灣高雄地方法院檢察
    署檢察官偵查起訴。
    理  由
一、本件被告甲○○所犯均係死刑、無期徒刑、最輕本刑為3 年
    以上有期徒刑以外之罪，其於準備程序中，就被訴事實均為
    有罪之陳述，經本院告知簡式審判程序之旨，並聽取檢察官
    及被告之意見後，合議庭裁定由受命法官獨任進行簡式審判
    程序，合先敘明。
二、上開犯罪事實，均據被告於本院審理時坦白承認。而被告尿
    液經送高雄市立凱旋醫院鑑驗後，結果呈嗎啡、甲基安非他
    命陽性反應（係以GC／MS方式檢驗），有該醫院98年10月12
    日濫用藥物尿液檢驗報告可參。另扣案海洛因1 包，經送驗
    後，確係第一級毒品海洛因（驗後合計淨重0.114 公克）之
    事實，有高雄市立凱旋醫院98年10月14日濫用藥物成品檢驗
    鑑定書在卷可參。爰審酌(一)氣相層析質譜儀（GC／MS）乃目
    前就藥物篩檢結果必須進一步確認時最常採用之確認方法，
    因此在良好的操作條件之下，以氣相層析質譜儀作藥物及其
    代謝物之定性及定量分析，幾乎不會有偽陽性反應產生，業
    經行政院國軍退除役官輔導委員會台北榮民總醫院於83年4
    月7 日以（83）北總內字第03059 號函示明確。(二)又海洛因
    係嗎啡經化學合成之半人工合成品，毒性倍於嗎啡，其經吸
    食或施打入人體，經新陳代謝作用又分解成嗎啡，故海洛因
    在進入人體後，均以嗎啡型態排於尿液中，故於吸食或施打
    海洛因者尿液中，可檢出嗎啡陽性反應，業經憲兵司令部80
    年5 月7 日以（80）鑑驗字第1746號函示明確。(三)甲基安非
    他命經口服投與後約百分之70於24小時內自尿中排出，約百
    分之90 於96 小時內自尿中排出，且甲基安非他命成分之檢
    出與其投與方式、投與量、個人體質、採尿時間與檢測儀器
    之精密度等諸多方式有關，因此僅憑尿液中呈甲基安非他命
    陽性反應，並無法確實推算吸食時間距採集時間之長短，惟
    依上述資料推斷，最長不會超過4 日即96小時，亦經行政院
    衛生署藥物食品檢驗局81年2 月8 日81藥檢一字第001156號
    函示明確。從而，被告尿液經以氣相層析質譜儀鑑驗後，結
    果呈嗎啡及甲基安非他命陽性反應，已如前述，是依前開函
    示意旨及毒品鑑定報告，被告自白核與事實相符，其施用第
    一級毒品海洛因、第二級毒品甲基安非他命各1 次之犯行；
    持有第一級毒品之犯行，均堪認定。
三、論罪科刑部分：
  (一)按犯毒品危害防制條例第10條之罪，經觀察、勒戒後，認無
    繼續施用毒品之傾向，應即釋放，並為不起訴處分；認有繼
    續施用毒品之傾向者，應由檢察官聲請法院裁定令入戒治處
    所施以強制戒治，至無繼續戒治之必要，強制戒治期滿，應
    即釋放，由檢察官為不起訴處分。經觀察勒戒、強制戒治執
    行完畢釋放後，5 年內再犯第10條之罪，依93年1 月9 日修
    正施行之毒品危害防制條例第23條第2 項規定意旨，應由檢
    察官偵查起訴。又依修正後之規定，僅限於「初犯」及「5
    年後再犯」二種情形，始應先經觀察、勒戒或強制戒治程序
    。倘被告於5 年內已再犯，經依法追訴處罰，縱其第3 次（
    或第3 次以上）再度施用毒品之時間，在初犯經觀察、勒戒
    或強制戒治執行完畢釋放5 年以後，已不合於「5 年後再犯
    」之規定，且因已於「5 年內再犯」，顯見其再犯率甚高，
    原實施觀察、勒戒或強制戒治，已無法收其實效，即應依該
    條例第10條處罰（最高法院97年度第5 次刑事庭會議決議參
    照）。
  (二)查被告前因施用毒品案件，經本院以88年度毒聲字第7996號
    裁定送觀察、勒戒後，認有繼續施用毒品之傾向，再經本院
    以88年度毒聲字第8517號裁定令入戒治處所施以強制戒治，
    嗣經停止戒治、撤銷停止戒治程序，於90年2 月26日執行完
    畢釋放。又於前開強制戒治視為執行完畢後5 年內，因施用
    毒品案件，經本院以92年度訴字第1753號判決判處應執行有
    期徒刑1 年2 月確定等情，有臺灣高雄地方法院檢察署刑案
    資料查註紀錄表、臺灣高等法院被告前案紀錄表及臺灣高雄
    地方法院被告院內索引卡紀錄表可證。因被告於強制戒治執
    行完畢釋放後，5 年內再犯毒品危害防制條例第10條之罪，
    且再犯本罪，是依前開說明，應依法論科。
  (三)另海洛因、甲基安非他命為毒品危害防制條例所稱之第一、
    二級毒品，此觀諸該條例第2 條第2 項第1 款、第2 款甚明
    ，被告持有、施用上開毒品，核其所為，係違反毒品危害防
    制條例第10條第1 項施用第一級毒品罪、第10條第2 項之施
    用第二級毒品罪、第11條第1 項持有第一級毒品罪（此部分
    之事實已載明於犯罪事實，應已發生起訴之效力，本院自應
    併予審究）。被告各次施用第一、二級毒品前持有第一、二
    級毒品【第一級毒品部分，係指98年9 月23日上午11時之施
    用海洛因】之行為，本應各論以持有之罪，惟各該次持有毒
    品之低度行為為其後施用毒品之高度行為所吸收，均不另論
    罪。被告有如事實欄所載徒刑之宣告及執行完畢之事實，有
    上開前案紀錄表可參，其受有期徒刑執行完畢後，5 年內故
    意再犯本件有期徒刑以上之3 罪，均為累犯，應各依刑法第
    47 條 第1 項之規定，加重其刑。被告所犯上開3 罪，犯意
    各別，應分論併罰之。爰審酌被告經觀察勒戒、強制戒治及
    行之執行後，均未戒絕毒品，另再施用毒品，顯見其自制力
    不足，無法擺脫毒品，故應藉由刑罰之執行，以收教化之功
    能，並參以被告犯後坦承持有、施用毒品犯行，所犯係自傷
    行為，尚未害及他人，及被告施用第一、二級毒品各1 次、
    持有第一級毒品之時間、數量等一切情狀，分別量處如主文
    所示之刑，並就有期徒刑部分，定其應執行之刑，且參酌前
    開情狀，就持有第一級毒品部分，諭知如主文所示之易科罰
    金折算標準，以資懲儆。扣案海洛因1 包，確係第一級毒品
    海洛因（含包裝袋，驗後淨重0.114 公克）之事實，有高雄
    市立凱旋醫院前開濫用藥物成品檢驗鑑定書在卷可參，是不
    問屬於犯人與否，爰依毒品危害防制條例第18條第1 項前段
    規定，均宣告沒收銷燬之。至毒品之包裝袋部分，因與其上
    所殘留之毒品難以析離，應視同毒品，一併宣告沒收銷燬之
    。又鑑驗耗損部分，因已滅失，爰不宣告沒收銷燬之。
據上論斷，應依刑事訴訟法第273 條之1 第1 項、第299 條第1
項前段，毒品危害防制條例第10條第1 項、第2 項、第11條第1
項、第18條第1 項前段，刑法第11條、第47條第1 項、第41條第
1 項前段、第51條第5 款，判決如主文。
本案經檢察官陳妍萩到庭執行職務。
中    華    民    國    99    年     1    月   29   日
                  刑事第十庭    法  官  方百正
以上正本證明與原本無異。
如不服本判決應於收受判決後10日內向本院提出上訴書狀。
中    華    民    國    99    年    1     月    29    日
                                書記官  陳莉庭
附錄法條：
毒品危害防制條例第10條
施用第一級毒品者，處 6 月以上 5 年以下有期徒刑。
施用第二級毒品者，處 3 年以下有期徒刑。
毒品危害防制條例第11條第1項
持有第一級毒品者，處 3 年以下有期徒刑、拘役或新臺幣 5 萬
元以下罰金。

司法院資訊處製作；財團法人民間司法改革基金會備份。
